【裁判字號】    95,交訴,116
【裁判日期】    950821
【裁判案由】    公共危險等
【裁判全文】
臺灣板橋地方法院刑事判決             95年度交訴字第116號
公  訴  人  臺灣板橋地方法院檢察署檢察官
被      告  己○○
                    (現在臺灣臺北監獄士林分監另案執行中)
上列被告因公共危險等案件，經檢察官提起公訴（九十五年度偵
字第九一三八號），被告於準備程序認罪，本院以簡式審判程序
判決如下：
    主  文
己○○竊盜，累犯，處有期徒刑捌月。又因過失傷害人致重傷，
處有期徒刑陸月。又駕駛動力交通工具肇事，致人受傷而逃逸，
累犯，處有期徒刑玖月。應執行有期徒刑壹年捌月。
    事  實
一、己○○前於民國九十二年間因竊盜案件，經本院以九十二年
    度簡字第二九三０號判處有期徒刑四月，如易科罰金，以三
    百元折算一日，上訴後復經本院以九十二年度簡上字第四三
    ０號判決駁回其上訴確定。又於九十三年間因竊盜案件，經
    本院以九十三年度易字第一五三八號判處有期徒刑八月確定
    ，前二罪刑經本院以九十三年度聲字第一九四六號定其應執
    行之刑為有期徒刑十一月後，迄九十四年六月十二日已執行
    完畢。詎猶不知悔改，而為下列行為：
    (一)己○○於九十五年三月十一日凌晨四時十五分許，在臺北
      縣板橋市○○路一八０巷十八號一樓前，見乙○○所有停
      於該處之車號７Ｔ－１００３號自用小貨車車門未鎖，且
      將鑰匙置於前擋風玻璃下，竟意圖為自己不法之所有，進
      入車內以該鑰匙發動後將車駛離，而竊取該車供己代步使
      用。
    (二)己○○於竊得該車後，明知其無駕駛執照，卻仍先駛往柯
      政宏（業經臺灣板橋地方法院檢察署檢察官另為不起訴處
      分）住處搭載柯政宏，再沿臺北縣新莊市○○路往中山路
      方向行駛，迨於同日凌晨五時五十七分許接近化成路、中
      山路口時，原應注意車前狀況，並隨時採取必要之安全措
      施，並應注意該路段劃有分向限制線，不得駛入來車之車
      道內，且當時天候晴、光線為晨光、柏油路面乾燥且無障
      礙物，視距良好，亦無其他不能注意之情事，竟因打瞌睡
      而疏未注意，跨越分向限制線駛入對向車道，撞擊當時正
      在對向道路旁打掃之環保義工丙○○、丁○○、葉振雄及
      甲○○○，致丙○○多處擦挫傷、左鎖骨骨折，丁○○雙
      側股骨幹骨折，甲○○○腦挫傷性出血、左側連枷胸、肺
      部挫傷、左側第二至第十肋骨骨折、左側血胸、兩側膝蓋
      挫傷、左側坐骨骨折及左側鎖骨骨折之傷害，另葉振雄則
      受有頭部外傷併嚴重腦挫傷及急性硬腦膜下出血，致左側
      肢體癱瘓，而屬刑法第十條之毀敗一肢以上機能之重傷害
      。
    (三)己○○明知其已駕駛動力交通工具肇事，致人受傷，竟未
      停車察看或為報警、呼叫救護車等適當措施，逕自駕駛該
      車加速逃逸，並將上開貨車棄置在新莊市中港大排附近路
      邊，再與柯政宏改搭計程車離去。
    (四)嗣經警於同日上午九時許，在臺北縣新莊市○○路○段二
      二０之一號尋獲該車，並採集指紋後送請內政部警政署刑
      事警察局鑑定，惟仍無法確認肇事者究係何人。迨己○○
      於九十五年三月十五日二十三時三十分許，在臺北縣板橋
      市○○路○段三一三號前，因另案為警緝獲後，即向警方
      自首其有前述犯行，表示願受裁判之意，員警乃再採集己○○之口腔黏膜檢附相關採證檢體送請內政部警政署比對
      後，確認屬於同一人之ＤＮＡ，進而查悉本案犯行。
二、案經臺北縣政府警察局新莊分局報請，及丙○○、丁○○、
    葉振雄之妻戊○○及甲○○○另再向臺灣板橋地方法院檢察
    署檢察官偵查起訴。
    理  由
一、上開犯罪事實，業據被告己○○於本院審理時坦承不諱，核
    與告訴人丙○○之指訴、被害人乙○○之陳述、證人廖平福
    及柯政宏之證述大致相符，並有贓物領據保管單（偵字卷第
    十七頁）、路口監視錄影器翻拍照片六張（偵字卷第三四至
    三六頁）、車輛車牌失竊作業查獲車輛認可資料（偵字卷第
    三八頁）、臺北縣政府警察局尋獲電腦輸入單（偵字卷第三
    九頁）、臺北縣政府警察局車輛失竊、車牌遺失電腦輸入單
    （偵字卷第四０頁）、道路交通事故現場圖（偵字卷第四五
    頁）、道路交通事故調查報告表(一)(二)（偵字卷第四六至四七
    頁）、肇事現場及車損照片十二張（偵字卷第四九至五四頁
    ）、國防醫學院三軍總醫院附設民眾診療服務處診斷證明書
    （偵字卷第九四頁）、國泰綜合醫院乙種診斷證明書影本（
    偵字卷第九五頁）、臺北縣立醫院診斷證明書（偵字第九六
    頁）、國立臺灣大學醫學院附設醫院診斷證明書（偵字卷第
    九七頁）、臺北縣政府警察局九十五年四月二十日函及所附
    相關採證資料、照片內政部警政署刑事警察局九十五年三月
    十七日、九十五年三月十五日、九十五年四月二十一日鑑驗
    書各一份（偵字卷第一０八至一七二頁）、竊車地點之路邊
    監視器翻拍畫面（偵字卷第一八九至一九二頁）、國防醫學
    院三軍總醫院九十五年六月九日函（偵字卷第一八五頁）、
    車禍肇事現場之路邊監視器翻拍畫面（偵字卷第一九三至一
    九四頁）等附卷可稽，堪信真實。本件事證明確，被告犯行
    堪以認定。
二、本案被告行為後，刑法及其施行法業於九十五年七月一日修
    正施行，關於新舊法律變更之比較適用，原則上應就罪刑有
    關之共犯、未遂犯、想像競合犯、牽連犯、連續犯、結合犯
    ，以及累犯加重、自首減輕暨其他法定加減原因（如身分加
    減）與加減例等一切情形，綜其全部罪刑之結果而為比較（
    最高法院九十五年第八次會議關於中華民國刑法九十四年修
    正施行後之法律比較適用決議第一點第(四)小點參照），而此
    次修法與本案罪刑相關者，有刑法第十條、第四十七條、第
    五十一條第五款、第五十五條、第六十二條、第三十三條第
    五款等規定，本院認(1)就過失致重傷罪部分，告訴人葉振雄
    是否受到重傷害，刑法第十條第四項第四款已由原本之「毀
    敗一肢以上之機能」修正為「毀敗或嚴重減損一肢以上之機
    能」，參照其立法理由，係為導正實務上原先對於刑法第十
    條第四項第一至五款之重傷害僅限於達到毀敗之程度始足當
    之的見解，亦即以法律明文規定之方式，擴大重傷害之範圍
    ，此與修正前之規定相較，顯未更有利於被告；(2)就累犯部
    分，修正後刑法第四十七條雖增定第二項，並將第一項修正
    為受徒刑之執行完畢，或一部之執行而赦免後，五年以內「
    故意」再犯有期徒刑以上之罪者，為累犯，然因被告本案竊
    盜及肇事逃逸犯行屬故意犯罪，無論依據修正前後之規定，
    均將成立累犯，亦即修正後之規定並未較有利於被告，另就
    過失傷害及過失致重傷等罪，如依修正前之規定仍構成累犯
    ，但若依修正後之新法，則不構成累犯，應以新法較有利於
    被告；(3)修正後刑法第五十一條第五款係將多數有期徒刑之
    合併定其應執行刑上限由二十年提高為三十年，與修正前同
    條款之規定相較，並未對被告較為有利；(4)就被告所犯過失
    傷害及過失致重傷部分，因其係以一行為同時侵害數人之身
    體法益，故屬想像競合犯，而修正後刑法第五十五條已修正
    為：「一行為而觸犯數罪名者，從一重處斷。但不得科以較
    輕罪名所定最輕本刑以下之刑」，其中但書部分雖為修正前
    刑法第五十五條所無，然因此部分規定僅係科刑之限制，為
    法理之明文化，非屬法律之變更（最高法院前揭決議第五點
    第(二)小點參照），亦即修正後之規定並未更有利於被告；(5)
    就自首部分，如依修正前刑法第六十二條，對於未發覺之罪
    自首而受裁判者，減輕其刑，然若依修正後刑法第六十二條
    ，則僅「得」減輕其刑，而非必減輕其刑，經比較新舊法後
    ，修正後刑法第六十二條並未更有利於被告；(6)就刑法第三
    十三條第五款部分言之，本案被告所犯刑法第三百二十條第
    一項、第二百八十四條第一項本身雖未修正，但在此次刑法
    及其施行法修正之前，依罰金罰鍰提高標準條例第一條前段
    之規定，其罰金部分之最低法定刑度為「銀元一元（即新臺
    幣三十元）以上」，嗣因刑法施行法第一之一條已增訂：「
    中華民國九十四年一月七日刑法修正施行後，刑法分則所定
    罰金之貨幣單位為新臺幣；九十四年一月七日刑法修正時，
    刑法分則編未修正之條文定有罰金者，自九十四年一月七日
    刑法修正施行後，就其所定數額提高為三十倍，但七十二年
    六月二十六日至九十四年一月七日新增或修正之條文，就其
    所定數額提高為三倍」，此規定因屬前揭罰金罰鍰提高標準
    條例第一條但書所稱之「法律已依一定比率規定罰金或罰鍰
    之數額或倍數」，自應優先適用，另修正後刑法第三十三條
    第五款亦已將罰金刑調整為新臺幣一千元以上，以百元計算
    ，故依前述標準換算後，前二條項罰金最低刑度部分已變更
    為「新臺幣一千元以上」，經比較前後規定之刑度，應以修
    正前之規定對被告較為有利。經綜合比較前述各項法律變更
    之結果後，本案就竊盜及肇事逃逸罪部分，因修正後之規定
    並未對被告更為有利，依據刑法第二條第一項前段，應一體
    適用修正前刑法之規定。另就過失傷害及過失致重傷部分，
    因此與前揭二罪本質上屬於數罪，本應分別論斷其應適用之
    法律。茲因如一體適用舊法，被告將因符合累犯之加重要件
    而加重其刑，對其顯然不利，且如依新法，亦得以其有自首
    之減刑條件而減輕其刑，又新法雖已提高罰金之最低法定刑
    度，但因本案並未諭知罰金刑，故此項不利與因累犯而加重
    其刑相較，仍較輕微，另本案被告因過失致葉振雄左側肢癱
    瘓，顯已達毀敗之程度，無論依修正前後之規定，均屬於重
    傷害，故刑法第十條第四項第四款雖有修正，但仍不影響本
    案此部分應一體適用修正後規定之結論，其他關於想像競合
    犯、合併定應執行刑部分，倘適用新法，亦無明顯對被告更
    為不利之情形，經綜合考量前揭各因素後，認就過失傷害及
    過失致重傷部分，應一體適用修正後之刑法，合先敘明。
三、核被告所為，係犯刑法第三百二十條第一項之竊盜罪、刑法
    第二百八十四條第一項前段之過失傷害罪（指過失傷害丙○○、丁○○、甲○○○部分）及同條項後段之過失致重傷罪
    （指過失致葉振雄受重傷部分）、刑法第一百八十五條之四
    之肇事逃逸罪。其以一個過失行為，同時犯過失傷害及過失
    致重傷二罪，屬想像競合犯，應依修正後之刑法第五十五條
    論以較重之過失致重傷罪。次查其前於九十二年間因竊盜案
    件，經本院以九十二年度簡字第二九三０號判處有期徒刑四
    月，如易科罰金，以三百元折算一日，上訴後復經本院以九
    十二年度簡上字第四三０號判決駁回其上訴確定。又於九十
    三年間因竊盜案件，經本院以九十三年度易字第一五三八號
    判處有期徒刑八月確定，前二罪刑經本院以九十三年度聲字
    第一九四六號定其應執行之刑為有期徒刑十一月後，迄九十
    四年六月十二日已執行完畢，有臺灣高等法院被告前案紀錄
    表附卷可稽，其受有期徒刑之執行完畢後五年內，再故意犯
    本案竊盜及肇事逃逸等有期徒刑以上之罪，為累犯，依法加
    重其刑。再按汽車駕駛人，無駕駛執照駕車，因而致人受傷
    ，依法應負刑事責任者，加重其刑至二分之一，道路交通管
    理處罰條例第八十六條第一項定有明文。本案被告並無駕駛
    執照，業據其供承不諱，並有其領取駕駛執照情形之查詢資
    料附卷可稽，其無照駕駛致人受傷及重傷，就其所犯過失傷
    害及過失致重傷部分，應依道路交通管理處罰條例第八十六
    條第一項之規定，加重其刑。另查被告係在員警發覺其為實
    施前揭犯罪之人前，因遭員警緝獲後，即向警察自首其犯有
    前述三罪犯行，就竊盜及肇事逃逸罪部分，應依修正前刑法
    第六十二條前段之規定減輕其刑，至於過失傷害及過失致重
    傷部分，則依修正後刑法第六十二條前段減輕其刑。爰審酌
    被告之素行（有臺灣高等法院被告前案紀錄表附卷可稽），
    犯罪之動機目的、所生危害程度、智識程度，及犯後態度等
    一切情狀，量處如主文所示之刑，定其應執行之刑【新法第
    五十七條之規定，為法院就刑之裁量審認標準見解之明文化
    ，非屬法律之變更，此有前揭最高法院九十五年五月二十三
    日第八次刑事庭會議決議第六點第(一)小點可資參照，自無新
    舊法比較之問題，應直接適用修正後之規定】。
四、末按除被告所犯為死刑、無期徒刑、最輕本刑為三年以上有
    期徒刑之罪或高等法院管轄第一審案件者外，於前條第一項
    程序進行中，被告先就被訴事實為有罪之陳述時，審判長得
    告知被告簡式審判程序之旨，並聽取當事人、代理人、辯護
    人及輔佐人之意見後，裁定進行簡式審判程序，刑事訴訟法
    第二百七十三條之一第一項定有明文。查本件被告所犯前揭
    三罪，均非最輕本刑三年以上有期徒刑之罪，且被告於九十
    五年八月十四日準備程序進行中，復就被訴事實為有罪之陳
    述，經告知被告簡式審判程序之旨，被告及公訴人對於本件
    改依簡式審判程序審理亦均表示無意見，是本院合議庭即依
    前揭刑事訴訟法規定，裁定本件進行簡式審判程序，附此說
    明。
據上論結，應依刑事訴訟法第二百九十九條第一項前段、第二百
七十三條之一第一項，修正後刑法第二條第一項、刑法第一百八
十五條之四（未修正）、刑法第二百八十四條第一項（未修正）
、刑法三百二十條第一項（未修正）、修正後刑法第五十五條、
修正前刑法第四十七條、修正前刑法第六十二條前段、修正後刑
法第六十二條前段、修正前刑法第五十一條第五款、修正前刑法
第三十三條第五款，道路交通管理處罰條例第八十六條第一項，
罰金罰鍰提高標準條例第一條（未修正），判決如主文。
本案經檢察官王家春到庭執行職務。
中    華    民    國    95    年    8     月    21    日
                  交通法庭?法?官?楊明佳
上列正本證明與原本無異。
如不服本判決，應於判決送達後十日內向本院提出上訴狀（應附
繕本），上訴於臺灣高等法院。
                            書記官  黃炎煌
中    華    民    國    95    年    8     月    21    日
附錄法條：
刑法第一百八十五條之四
駕駛動力交通工具肇事，致人死傷而逃逸者，處六月以上五年以
下有期徒刑。
刑法第二百八十四條
因過失傷害人者，處六月以下有期徒刑、拘役或五百元以下罰金
，致重傷者，處一年以下有期徒刑、拘役或五百元以下罰金。
從事業務之人，因業務上之過失傷害人者，處一年以下有期徒刑
、拘役或一千元以下罰金，致重傷者，處三年以下有期徒刑、拘
役或二千元以下罰金。
刑法第三百二十條
意圖為自己或第三人不法之所有，而竊取他人之動產者，為竊盜
罪，處五年以下有期徒刑、拘役或五百元以下罰金。
意圖為自己或第三人不法之利益，而竊佔他人之不動產者，依前
項之規定處斷。
前二項之未遂犯罰之。


司法院資訊處製作；財團法人民間司法改革基金會備份。
